---
title: "cesta_basica"
author: "Observatorio da Inflação: Economia PUCPR"
date: "13/04/2022"
output: html_document
---

# Boletim da Cesta Básica 

```{r setup, include=FALSE}
library(tidyverse)
library(sidrar)
library(openxlsx)
library(lubridate)
library(kableExtra)

ipcacity<- get_sidra(7060,
                  geo = "MetroRegion",
                  period = c("202301-202302"))
```

## Cesta Básica acelera em março e sobe 5,96% em Curitiba  

O Índice da Cesta Básica de Curitiba, é calculado com base nos treze produtos de alimentação definidos pelo Decreto Lei n° 399, de 30 de abril de 1938, que regulamentou o salário mínimo no Brasil, e que continua em vigência. Para o cálculo desse indicador, foram utilizados como base de ponderação, as despesas de consumo das famílias residentes nas áreas urbanas, com rendimentos entre 1 (um) e 40 (quarenta) salários mínimos, qualquer que seja a fonte de rendimentos, obtidos a partir da Pesquisa de Orçamentos Familiares do IBGE de 2017-2018. Em Curitiba, o Índice da Cesta Básica registrou alta de 5,96% em março e acelerou bastante em relação a fevereiro (2,12%). A Cesta Básica Brasil, também acelerou em março (5,27%). Em fevereiro havia apresentado alta de 2,02%. Nesse primeiro trimestre do ano, a Cesta Básica subiu 10,28% em Curitiba, contra 10,34% da média nacional. Comparativamente aos índices de inflação, nos últimos doze meses, o IPCA Curitiba subiu 14,37%, contra 20,48% da Cesta Básica Curitiba e o IPCA Nacional 11,30%, contra 21,46% da Cesta Básica Brasil. Na tabela 1 e nos gráficos de 1, 2 e 3, pode-se visualizar as variações percentuais mensais e acumuladas de preços dos produtos e os resultados dos Índices da Cesta Básica de Curitiba e Brasil e do IPCA Curitiba e Brasil. 

```{r}


cesta <- ipcacity %>%
  filter(`Geral, grupo, subgrupo, item e subitem` %in% c("1101002.Arroz",
                                                         "1101073.Feijão - carioca (rajado)",
                                                         '1114022.Café moído',
                                                         '1104003.Açúcar refinado',
                                                         '1103028.Tomate',
                                                         '1113040.Margarina',
                                                         '1106008.Banana - prata',
                                                         '1107084.Contrafilé',
                                                         '1102023.Farinha de mandioca',
                                                         '1113013.Óleo de soja',
                                                         '1103003.Batata-inglesa',
                                                         '1112015.Pão francês',
                                                         '1111004.Leite longa vida')) %>%
  dplyr::select(`Região Metropolitana`, `Variável`, Valor, Mês,`Geral, grupo, subgrupo, item e subitem`) %>%
  spread(Variável, Valor) %>%
  mutate(`IPCA Mensal` = ((`IPCA - Variação mensal`/100) +1) * `IPCA - Peso mensal`,
          `IPCA Ano` = ((`IPCA - Variação acumulada no ano`/100) +1) * `IPCA - Peso mensal`,
         `IPCA 12 Meses` = ((`IPCA - Variação acumulada em 12 meses`/100) +1) * `IPCA - Peso mensal`) %>%
  group_by(`Região Metropolitana`, Mês) %>%
  mutate(`soma peso` = sum(`IPCA - Peso mensal`, na.rm = TRUE)) %>%
  ungroup() %>%
  group_by(`Região Metropolitana`, Mês) %>%
  summarise(`IPCA - Variação mensal` = round(((sum(`IPCA Mensal`, na.rm = TRUE)/`soma peso`)-1)*100,2),
            `IPCA - Variação acumulada no ano`  =  round(((sum(`IPCA Ano` , na.rm = TRUE)/`soma peso`)-1)*100,2),
            `IPCA - Variação acumulada em 12 meses` =  round(((sum(`IPCA 12 Meses`, na.rm = TRUE)/`soma peso`)-1)*100,2)) %>%
  distinct()

kable(cesta)

```

## Grafico SP


```{r, echo=FALSE}
grafico <- ipcacity %>%
  filter(`Geral, grupo, subgrupo, item e subitem` %in% c("1101002.Arroz",
                                                         "1101073.Feijão - carioca (rajado)",
                                                         '1114022.Café moído',
                                                         '1104003.Açúcar refinado',
                                                         '1103028.Tomate',
                                                         '1113040.Margarina',
                                                         '1106008.Banana - prata',
                                                         '1107084.Contrafilé',
                                                         '1102023.Farinha de mandioca',
                                                         '1113013.Óleo de soja',
                                                         '1103003.Batata-inglesa',
                                                         '1112015.Pão francês',
                                                         '1111004.Leite longa vida'),
         `Região Metropolitana` == 'São Paulo - SP', Variável == 'IPCA - Variação acumulada em 12 meses',
         Mês == 'fevereiro 2023') %>%
  mutate(`Geral, grupo, subgrupo, item e subitem` = gsub('[0-9]+', '',`Geral, grupo, subgrupo, item e subitem`),
         `Geral, grupo, subgrupo, item e subitem` = gsub("[.]","", `Geral, grupo, subgrupo, item e subitem`),
         `Geral, grupo, subgrupo, item e subitem` = reorder(`Geral, grupo, subgrupo, item e subitem`, Valor)) 




ggplot(grafico, aes(x = Valor, y = `Geral, grupo, subgrupo, item e subitem`)) +
  geom_col(aes(fill = -Valor)) +
  labs(y = "", x = "Variação Acumulada em 12 meses") +
  geom_text(aes(label=paste(round(Valor,0),"%", sep = "")), hjust = -0.5, size = 4,
            position = position_dodge(width = 1))+
  ggtitle("IPCA - Cesta Básica SP") +
  scale_fill_gradient2(high = "dark blue", low = "indian red") +
  theme_minimal() +
  theme(panel.border = element_blank(), panel.grid.major = element_blank(),
        panel.grid.minor = element_blank(),
        axis.text.x = element_blank(),
        legend.position = "none")

```

