---
title: "IPCA - Cesta Básica e Administrados"
author: "Observatorio da Inflação PUC-PR"
date: "01/04/2023"
output: html_document
fig_width: 6 
fig_height: 4 
---


```{r setup, include=FALSE}
library(tidyverse)
library(sidrar)
library(openxlsx)
library(lubridate)
library(kableExtra)
library(plotly)
```


````{r, echo = FALSE}

ipcacity<- get_sidra(7060,
                  geo = "MetroRegion",
                  period = "202302")


````


### IPCA Cesta Básica


````{r, echo = FALSE}




cesta <- ipcacity %>%
  filter(`Geral, grupo, subgrupo, item e subitem` %in% c("1101002.Arroz",
                                                         "1101073.Feijão - carioca (rajado)",
                                                         '1114022.Café moído',
                                                         '1104003.Açúcar refinado',
                                                         '1103028.Tomate',
                                                         '1113040.Margarina',
                                                         '1106008.Banana - prata',
                                                         '1107084.Contrafilé',
                                                         '1102023.Farinha de mandioca',
                                                         '1113013.Óleo de soja',
                                                         '1103003.Batata-inglesa',
                                                         '1112015.Pão francês',
                                                         '1111004.Leite longa vida')) %>%
  dplyr::select(`Região Metropolitana`, `Variável`, Valor, Mês,`Geral, grupo, subgrupo, item e subitem`) %>%
  spread(Variável, Valor) %>%
  mutate(`IPCA Mensal` = ((`IPCA - Variação mensal`/100) +1) * `IPCA - Peso mensal`,
          `IPCA Ano` = ((`IPCA - Variação acumulada no ano`/100) +1) * `IPCA - Peso mensal`,
         `IPCA 12 Meses` = ((`IPCA - Variação acumulada em 12 meses`/100) +1) * `IPCA - Peso mensal`) %>%
  group_by(`Região Metropolitana`, Mês) %>%
  mutate(`soma peso` = sum(`IPCA - Peso mensal`, na.rm = TRUE)) %>%
  ungroup() %>%
  group_by(`Região Metropolitana`, Mês) %>%
  summarise(`IPCA - Variação mensal` = round(((sum(`IPCA Mensal`, na.rm = TRUE)/`soma peso`)-1)*100,2),
            `IPCA - Variação acumulada no ano`  =  round(((sum(`IPCA Ano` , na.rm = TRUE)/`soma peso`)-1)*100,2),
            `IPCA - Variação acumulada em 12 meses` =  round(((sum(`IPCA 12 Meses`, na.rm = TRUE)/`soma peso`)-1)*100,2)) %>%
  distinct()

kable(cesta)

``````


#### IPCA Cesta Básica - Gráfico

````{r, echo = FALSE}


# Gráfico cesta

grafico <- ipcacity %>%
  filter(`Geral, grupo, subgrupo, item e subitem` %in% c("1101002.Arroz",
                                                         "1101052.Feijão - preto",
                                                         '1114022.Café moído',
                                                         '1104003.Açúcar refinado',
                                                         '1103028.Tomate',
                                                         '1113040.Margarina',
                                                         '1106008.Banana - prata',
                                                         '1107084.Contrafilé',
                                                         '1102012.Farinha de trigo',
                                                         '1113013.Óleo de soja',
                                                         '1103003.Batata-inglesa',
                                                         '1112015.Pão francês',
                                                         '1111004.Leite longa vida'),
         `Região Metropolitana` == 'Curitiba - PR', Variável == 'IPCA - Variação acumulada em 12 meses',
         Mês == 'fevereiro 2023') %>%
  mutate(`Geral, grupo, subgrupo, item e subitem` = gsub('[0-9]+', '',`Geral, grupo, subgrupo, item e subitem`),
         `Geral, grupo, subgrupo, item e subitem` = gsub("[.]","", `Geral, grupo, subgrupo, item e subitem`),
         `Geral, grupo, subgrupo, item e subitem` = reorder(`Geral, grupo, subgrupo, item e subitem`, Valor)) 




x <- ggplot(grafico, aes(x = Valor, y = `Geral, grupo, subgrupo, item e subitem`)) +
  geom_col(aes(fill = -Valor)) +
  labs(y = "", x = "Variação Acumulada em 12 meses") +
  geom_text(aes(label=paste(round(Valor,0),"%", sep = "")), hjust = -0.5, size = 4,
            position = position_dodge(width = 1))+
  ggtitle("IPCA - Cesta Básica Curitiba") +
  scale_fill_gradient2(high = "dark blue", low = "indian red") +
  theme_minimal() +
  theme(panel.border = element_blank(), panel.grid.major = element_blank(),
        panel.grid.minor = element_blank(),
        axis.text.x = element_blank(),
        legend.position = "none")


ggplotly(x)


````


### IPCA Administrados

````{r, echo = FALSE}

#### Administrados


administrados <- ipcacity %>%
  filter(`Geral, grupo, subgrupo, item e subitem` %in% c("2101004.Taxa de água e esgoto",
                                                         "2201004.Gás de botijão",
                                                         '2202003.Energia elétrica residencial',
                                                         '5102004.Emplacamento e licença',
                                                         '5101001.Ônibus urbano',
                                                         '5104001.Gasolina',
                                                         '6203001.Plano de saúde',
                                                         '6101.Produtos farmacêuticos',
                                                         '5101002.Táxi')) %>%
  dplyr::select(`Região Metropolitana`, `Variável`, Valor, Mês,`Geral, grupo, subgrupo, item e subitem`) %>%
  spread(Variável, Valor) %>%
  mutate(`IPCA Mensal` = ((`IPCA - Variação mensal`/100) +1) * `IPCA - Peso mensal`,
         `IPCA Ano` = ((`IPCA - Variação acumulada no ano`/100) +1) * `IPCA - Peso mensal`,
         `IPCA 12 Meses` = ((`IPCA - Variação acumulada em 12 meses`/100) +1) * `IPCA - Peso mensal`) %>%
  group_by(`Região Metropolitana`, Mês) %>%
  mutate(`soma peso` = sum(`IPCA - Peso mensal`, na.rm = TRUE)) %>%
  ungroup() %>%
  group_by(`Região Metropolitana`, Mês) %>%
  summarise(`IPCA - Variação mensal` = round(((sum(`IPCA Mensal`, na.rm = TRUE)/`soma peso`)-1)*100,2),
            `IPCA - Variação acumulada no ano`  =  round(((sum(`IPCA Ano` , na.rm = TRUE)/`soma peso`)-1)*100,2),
            `IPCA - Variação acumulada em 12 meses` =  round(((sum(`IPCA 12 Meses`, na.rm = TRUE)/`soma peso`)-1)*100,2)) %>%
  distinct()



kable(administrados)


````


#### IPCA Administrados - Gráfico

````{r, echo = FALSE}

grafico_adm <- ipcacity %>%
  filter(`Geral, grupo, subgrupo, item e subitem` %in% c("2101004.Taxa de água e esgoto",
                                                         "2201004.Gás de botijão",
                                                         '2202003.Energia elétrica residencial',
                                                         '5102004.Emplacamento e licença',
                                                         '5101001.Ônibus urbano',
                                                         '5104001.Gasolina',
                                                         '6203001.Plano de saúde',
                                                         '6101.Produtos farmacêuticos',
                                                         '5101002.Táxi'),
         `Região Metropolitana` == 'Curitiba - PR', Variável == 'IPCA - Variação acumulada em 12 meses',
         Mês == 'fevereiro 2023') %>%
  mutate(`Geral, grupo, subgrupo, item e subitem` = gsub('[0-9]+', '',`Geral, grupo, subgrupo, item e subitem`),
         `Geral, grupo, subgrupo, item e subitem` = gsub("[.]","", `Geral, grupo, subgrupo, item e subitem`),
         `Geral, grupo, subgrupo, item e subitem` = reorder(`Geral, grupo, subgrupo, item e subitem`, Valor)) 




y <- ggplot(grafico_adm, aes(x = Valor, y = `Geral, grupo, subgrupo, item e subitem`)) +
  geom_col(aes(fill = -Valor)) +
  labs(y = "", x = "Variação Acumulada em 12 meses") +
  geom_text(aes(label=paste(round(Valor,0),"%", sep = "")), hjust = -0.5, size = 4,
            position = position_dodge(width = 1))+
  ggtitle("IPCA - Preços Administrados ") +
  scale_fill_gradient2(high = "dark blue", low = "indian red") +
  theme_minimal() +
  theme(panel.border = element_blank(), panel.grid.major = element_blank(),
        panel.grid.minor = element_blank(),
        axis.text.x = element_blank(),
        legend.position = "none")


ggplotly(y)



````


